【裁判字號】    96,交聲,787
【裁判日期】    970305
【裁判案由】    聲明異議
【裁判全文】
臺灣臺南地方法院交通事件裁定         96年度交聲字第787號
移送機關    交通部公路總局嘉義區監理所臺南監理站
異議人即    甲○○
受處分人
上列受處分人因違反道路交通管理處罰條例案件，對於交通部公
路總局嘉義區監理所臺南監理站民國96年8月28日所為之裁決處
分（處分案號：嘉監南字第裁74-S00000000號）聲明異議，本院
裁定如下：
    主  文
異議駁回。
    理  由
一、原處分意旨略以：異議人即受處分人甲○○（下稱異議人）
    於民國九十六年七月二十五日十二時二十五分許，駕駛車牌
    號碼ＤＨ－０三一五號自小客車，行經台南市○○路四十二
    號前，因迴車前未注意來往車輛即貿然迴車，以致與池銘鑫
    所駕駛之車牌號碼Ｌ七Ｓ─一六六號重型機車發生碰撞，並
    造成池銘鑫受有輕傷，後經台南市警察局交通隊警員據報前
    往處理，乃以異議人有於迴車時，不注意來往車輛即擅自迴
    轉，以及違反道路交通安全規則肇事致人受傷等違規行為而
    開單舉發，嗣經原處分機關即交通部公路總局嘉義區監理所
    臺南監理站查證屬實，乃依照道路交通管理處罰條例（下稱
    處罰條例）第四十九條第一項第五款、第六十一條第三項及
    第六十三條第一項第一款等規定，裁處異議人罰鍰新臺幣（
    下同）六百元，並記違規點數共四點。
二、本件異議意旨略以：異議人於迴車時，方向盤一轉，突見左
    方出現一部速度不慢之機車，遂不敢前進，欲讓機車先過，
    豈料對方竟朝異議人車輛左側撞上來，異議人確有注意往來
    車輛，為此聲明異議等語。
三、按汽車駕駛人迴車前，未依規定暫停，顯示左轉燈光或不注
    意來、往車輛、行人，仍擅自迴轉者，處六百元以上一千八
    百元以下罰鍰，並記違規點數一點；汽車駕駛人，駕駛汽車
    違反道路交通安全規則，因而肇事致人受傷者，記違規點數
    三點，處罰條例第四十九條第五款、第六十三條第一項第一
    款及第六十一條第三項分別定有明文。
四、經查：
（一）異議人係於九十六年七月二十五日十二時二十五分許，駕
      駛車牌號碼ＤＨ－０三一五號自小客車，沿臺南市○○路
      南向北行駛，於行經安北路四十二號前，欲向南迴轉時，
      未注意往來車輛，仍擅自迴轉，而與同向車道由池銘鑫所
      騎乘之Ｌ七Ｓ─一六六號重型機車發生碰撞，並致池銘鑫
      手腳受有多處挫擦傷之傷害等情，業據被害人池銘鑫於警
      詢時稱稱：「我於九十六年七月二十五日十二時二十五分
      ，駕駛Ｌ七Ｓ─一六六號重機車沿安北路南向北行駛至事
      故地點前方，突然一部車（ＤＨ－０三一五號自小客車駕
      駛人甲○○）從事故地點路邊起駛向左迴轉，沒有打方向
      燈，我見狀危險立即煞車，閃避不及我人車倒地滑行與對
      方車發生交通事故。」、「（發現有車禍之危險時相距約
      幾公尺？）見狀危險時已距離約七公尺。我立即煞車，閃
      避不及。」等語明確（見調閱警卷第三頁），並有郭綜合
      醫院診斷證明書、現場照片十張、道路交通事故現場圖及
      道路交通事故調查報告表（一）（二）在卷可稽（見調閱
      警卷第六頁起至第二十二頁），復有臺南市警察局南市警
      交字第S00000000號舉發違反道路交通管理事件通知單一
      紙附卷可按，異議人違規迴車致池銘鑫受傷之事實堪以認
      定。
（二）次按汽車迴車前，應暫停並顯示左轉燈光或手勢，看清無
      來往車輛，並注意行人通過，始得迴轉，道路交通安全規
      則第一百零六條第五款亦有明定。而所謂迴車前，應「看
      清無來往車輛」，係指汽車駕駛人於迴車前，應注意並看
      清四周有無來、往車輛，且需確保迴車期間，均無車輛行
      近，或影響其他行進間車輛之行駛，始得迴車。故汽車駕
      駛人迴車時，如預見同向或對向來車，在其迴轉完成前，
      不會行抵其迴轉處，即逕行迴車，然因實際上其迴車未完
      成前，來車即可能接近，並受其影響時，該迴車行為，亦
      應屬「未看清無來往車輛」，而違反前開道路交通安全規
      則第一百零六條第五款之規定甚明。另該行為復係違反處
      罰條例第四十九條第五款之「不注意來、往車輛，擅自迴
      車」之規定，亦屬當然。觀之本件現場照片及道路交通事
      故現場圖所示，異議人車輛肇事後停放位置及池銘鑫所駕
      車輛之刮地痕，均在安北路南向北內側車道上，顯見異議
      人迴車尚未完成前，池銘鑫所騎乘之上開機車業已行近至
      異議人迴轉處，並受其影響而發生碰撞。因之，異議人迴
      車前，實際上並未確實看清來往車輛，亦未確保其迴車期
      間，並無車輛行近，或影響其他行進間車輛之行駛。從而
      ，異議人前開辯解尚無可採。
五、綜上，異議人有於前開時地，駕駛自小客車迴轉時，未注意
    來往車輛擅自迴轉，以及違反道路交通安全規則第一百零六
    條第五款之規定，因而肇事致人受傷等事實，既可認定，則
    原處分機關引用處罰條例第四十九條第五款、第六十一條第
    三項及第六十三條第一項第一款等規定，裁處異議人罰鍰六
    百元，並記違規點數共四點，於法並無不當，本件異議無理
    由，應予駁回。
六、據上論結，應依道路交通管理處罰條例第八十七條第二項、
    道路交通案件處理辦法第十九條，裁定如主文。
中    華    民    國    97    年    3     月    5     日
                  交通法庭法  官  鍾邦久
以上正本證明與原本無異。
如不服本裁定應於送達後5日內向本院提出抗告狀（應附繕本）
。
                          書記官  陳慧玲
中    華    民    國    97    年    3     月    6     日


司法院資訊處製作；財團法人民間司法改革基金會備份。
